臺灣嘉義地方法院刑事判決　　　　　　　　　　　　　　九十一年度交訴字第三號
　　公　訴　人　臺灣嘉義地方法院檢察署檢察官
　　被　　　告　甲○○
　　選任辯護人　何永福
右列被告因公共危險案件，經檢察官提起公訴 (九十年度偵字第七三九二號），本院
判決如左：
    主  文
甲○○無罪。
    理  由
一、公訴意旨略以：被告甲○○於民國九十年十一月三日下午二時四十二分許，駕駛
    車牌號碼ＱＭ─八一四０號自用小客車，沿嘉義縣水上鄉○○○路一六八號縣道
    由西往東行駛，行經該縣道與店興街交岔路口時，本應注意轉彎車應讓直行車先
    行，而依當時天候晴，日間自然光，路面乾燥、無缺陷及無障礙物，視距良好，
    又無不能注意之情形，詎其能注意，竟疏未注意，猶貿然駕車右轉，適有同方向
    由被害人丙○○所騎乘車牌號碼ＨＦＨ—一五五號重型機車，後載被害人乙○○
    ，在甲○○所駕駛上開車輛右側之慢車道直行，丙○○因一時閃避防範不及，其
    所騎乘之機車遂與甲○○所駕駛之上開汽車右前葉子板、右前車門發生擦撞，丙○○及乙○○人車倒地，致丙○○受有左前臂擦傷、左大腿皮下瘀血等傷害，乙○○受有左膝至左小腿擦傷及皮下瘀血、左踝皮下瘀血、右肩擦傷、右膝皮下瘀
    血等傷害（過失傷害部分已撤回告訴，業經另為不起訴處分），詎被告甲○○發
    現上情，未即採取救護或其他必要措施，亦未向警察機關報告，竟仍自行駕車離
    去逃逸，幸經路人記下車號報警查獲，因認被告涉犯刑法第一百八十五條之四之
    公共危險罪嫌。
二、按犯罪事實應依證據認定之，無證據不得推定其犯罪事實；又不能證明被告犯罪
    者，應諭知無罪之判決；刑事訴訟法第一百五十四條、第三百零一條第一項分別
    定有明文。又犯罪事實之認定，應憑真實之證據，倘證據是否真實尚欠明確，自
    難以擬制推測之方法，為其判斷之基礎；而認定犯罪事實之證據係指足以認定被
    告確有犯罪行為之積極證據而言，該項證據自須適合於被告犯罪事實之認定，始
    得採為斷罪資料，最高法院五十三年著有臺上字第六五六號、二十九年上字第三
    一０五號著有判例可資參照。且刑事訴訟上證明之資料，無論其為直接或間接證
    據，均須達於通常一般之人均不致有所懷疑，而得確信其為真實之程度，始得據
    為有罪之認定，若其關於被告是否犯罪之證明未能達此程度，而有合理懷疑之存
    在，致使無從形成有罪之確信，根據「罪證有疑，利於被告」之證據法則，即不
    得遽為不利被告之認定，亦有最高法院七十六年度臺上字第四九八六號判例可稽
    。
三、本件公訴意旨認被告甲○○涉有右開犯嫌，係以「右揭犯罪事實業據告訴人丙○○及乙○○指訴綦詳，並有受傷診斷證明書二紙、道路交通事故調查報告表及現
    場照片附卷可稽。而由被告所駕駛之前揭車輛於肇事後受損照片觀之，在右前葉
    子板及右前車門有因肇事撞擊而大面積凹陷情形，有車損照片附卷可稽，顯見肇
    事時之衝擊力量甚大，被告既下車察看，見告訴人丙○○及乙○○在此重大撞擊
    下均已倒地，豈能不知已肇事致人受傷？按汽車駕駛人，駕駛汽車肇事致人受傷
    或死亡，應即採取救護或其他必要措施，並向警察機關報告，不得駛離，道路交
    通管理處罰條例第六十二條第一項前段定有明文，其立法意旨在避免車禍事故損
    傷之擴大及釐清肇事責任，是不問肇事人是否有過失均負有此項義務。本件被告
    因駕車肇事致告訴人丙○○及乙○○受傷，卻未即採取救護或其他必要措施，復
    未向警察機關處理，反而逕行駕車駛離現場，其肇事逃逸之故意，已甚明顯」等
    情為論據。
四、訊據被告固不否認有如公訴意旨所指之車禍肇事情事，惟堅詞否認有何肇事逃逸
    之犯行，辯稱：車禍係發生在路口斑馬線處，發生車禍後，伊有下車察看，告訴
    人丙○○將摩托車牽往路邊，伊亦將車開往路邊，再下車察看對方情形，發現沒
    有怎麼樣，乃對丙○○表示騎車要小心，之後才離開，如果知道對方受傷，伊不
    會離開等語。本院經查：
（一）被告所辯車禍發生在路口斑馬線處，車禍發生後，伊有下車察看，告訴人丙○○將機車牽往路旁，伊亦將車開至路旁，再次下車察看等事實，業據告訴人丙○○於警訊陳證：「她（指被告）有停到路邊下車，口氣很不好」等語（見警
      卷第三頁），並據渠於本院審理時結證：「（問：發生車禍之後你如何處理？
      答稱：）車禍是發生在路口，撞到以後我將機車牽到路旁。」、「（問：撞到
      當時，被告甲○○是否與你說話？答稱：）有，她在駕駛座那邊跟我說我沒有
      注意她的右轉方向燈。」及「（問：之後你將機車牽到路旁以後，被告甲○○
      是否再與你交談？答稱：）她將車子停到我機車前面，下來跟我說我騎車子很
      不小心，沒有注意看她要右轉。」等語（見本院九十一年三月二十一日訊問筆
      錄），核與證人乙○○於警訊時陳述：「她（指被告）有停下來，開車門看了
      一下，就對丙○○很兇，就講沒有在看方向燈」等語（見警卷第五頁）大致相
      符，足認被告於車禍發生後，確曾有二次下車察看之事實無訛。
（二）第按刑法第一百八十五條之四之公共危險罪，係用以規範車禍肇事者，明知有
      肇事致人受傷或死亡之事實，為逃避應負之民刑事責任而逕自駕車逃逸之行為
      ，肇事責任誰屬固非所問，然必以肇事人有「逃逸」之主觀犯意，始與該罪名
      之構成要件該當；如係誤會肇事他方並無傷亡，縱其處理車禍之行為、態度不
      妥，或未報警處理，而逕自駕車離去，尚不得因此即科以肇事逃逸之罪責。本
      件車禍發生後，告訴人丙○○、乙○○事後經送醫診治，固分別受有左前臂擦
      傷、左大腿皮下瘀血等傷害及（乙○○）受有左膝至左小腿擦傷及皮下瘀血、
      左踝皮下瘀血、右肩擦傷、右膝皮下瘀血等傷害，然由上開傷害情節觀之，均
      非明顯可見之外傷，徵諸卷附現場告訴人照片（見警卷第十三頁），從外觀而
      言，亦無明顯外傷，復徵之告訴人二人於車禍後，仍能將機車自路口牽至路旁
      等情，則被告所辯：伊下車察看，發現沒有怎樣等語，尚非不可採信。再參以
      一般所見之肇事逃逸情節，肇事人發生車禍後未下車察看，迅即駕車駛離現場
      ，以避免肇事他方或路人記下車牌或其他足資辨認之特徵，始屬常態，而本案
      被告固然肇事後態度不佳，一意指摘告訴人騎車不小心，然被告確曾二度下車
      察看之情，已如前述，足認其所辯並無逃逸之犯意等語，應堪採信。
（三）至道路交通管理處罰條例第六十二條第一項固規定「汽車駕駛人，駕駛汽車肇
      事致人受傷或死亡，應即採取救護或其他必要措施，並向警察機關報告，不得
      駛離；違者吊扣其駕照三個月至六個月；逃逸者吊銷駕駛執照。」然本條規定
      係屬交通肇事人之行政責任，違反者應課以行政處罰，非謂一有肇事駛離現場
      或未報警處理之行為，即應繩之以刑事責任，此觀該條就肇事後駛離現場與逃
      逸者異其處罰標準之情即明，亦即駕車肇事逃逸之刑事責任，仍必以肇事人主
      觀有逃逸之犯意，始足當之，若僅未報警處理或未妥善處理即駛離現場，尚難
      認與肇事逃逸之罪責相當，此乃刑法最後手段性（謙抑性）之當然解釋。
五、綜右所述，本案被告肇事後，固有處理態度不佳、未盡妥善照顧及報警處理等義
    務之疏失，然並無積極事證足認其有明知肇事致人受傷而「逃逸」之主觀犯意，
    此外，亦查無其他事證足認被告有何公訴意旨所指之肇事逃逸犯行，不能證明被
    告犯罪，揆諸首揭條文及判例意旨，自應為被告無罪之諭知。
據上論斷，應依刑事訴訟法第三百零一條第一項，判決如主文。
本案經檢察官游悅晨到庭執行職務
中      華      民      國    九十一    年      四      月    二十六    日
                                      臺灣嘉義地方法院交通法庭
                                          法  官  許兆慶
右正本證明與原本無異。
如不服本判決，應於判決送達後十日內，向本院提出上訴狀。
中      華      民      國    九十一    年      四      月    二十六    日
                                          書記官  洪麗惠
